臺灣高雄地方法院刑事判決
111年度易字第193號
公  訴  人  臺灣高雄地方檢察署檢察官
被      告  葉永裕


上列被告因妨害名譽案件，經檢察官提起公訴（111年度偵緝字
第812號），本院判決如下：
    主  文
葉永裕犯公然侮辱罪，處拘役伍拾伍日，如易科罰金，以新臺幣
壹仟元折算壹日。
    事  實
一、葉永裕於民國110年6月9日16時許，在址設高雄市○○區○○路0
    00號、不特定多數人得以共同見聞之「特力屋」賣場，因細
    故而基於公然侮辱之犯意，以言稱「幹你娘雞掰」等語、徒
    手比中指手勢等方式，侮辱店員蔡寶貴。
二、案經蔡寶貴訴由高雄市政府警察局苓雅分局報告臺灣高雄地
    方檢察署檢察官偵查後起訴。
    理  由
壹、程序事項
一、告訴人本件告訴應屬適法
    按刑法第309條之公然侮辱罪，依同法第314條規定，須告訴
    乃論。查告訴人蔡寶貴於告訴期間內之上揭案發當日即至高
    雄市政府警察局苓雅分局凱旋路派出所經由員警向司法警察
    官之該（分）局長，申告本案犯罪事實並請求訴追，嗣並經
    轉致臺灣高雄地方檢察署檢察官，有告訴人110年6月9日警
    詢筆錄、高雄市政府警察局苓雅分局刑事案件報告書、本案
    起訴書在卷可查，業經合法告訴，本案依法應為實體之審理
    判決。被告葉永裕主張本件告訴人未向檢察官、司法警察官
    提出告訴，故本件告訴不合法云云（見本院111年10月4日審
    判筆錄），應有誤會。
二、證據能力之認定（兼論被告證據保全聲請之准駁）
（一）本判決下述引用以認定犯罪事實之：⒈證人即告訴人蔡寶
      貴、證人蔡育延審判中之陳述，係渠等於審判中向法院（
      官）所為之證述，依刑事訴訟法第159條之1第1項之輕重
      相舉，應有證據能力；⒉現場錄影光碟及本院就其為勘驗
      之結果，依卷內資料查無何違反法定程序取得之情，依同
      法第158條之4規定反面解釋，亦應有證據能力。
（二）被告雖略以：⒈證人即告訴人蔡寶貴、證人蔡育延前揭證
      言係屬偽證云云；⒉前揭現場錄影光碟有經過非法變造的
      可能，且係經由非法的方式取得云云等由，主張該等證據
      應均無證據能力（見本院111年10月4日審判筆錄）。惟：
    1.證人證述是否可信，係國家司法權為審理、判斷作用後所
      得心證之結果，與其證述是否具證據資（適）格原屬二事
      ，必先證人之證言具證據資（適）格，始有證人證述是否
      可信之判斷；原無從先判斷證人證述之真偽，再反推論證
      人證述是否具證據資（適）格。被告此揭主張，應有誤會
      。
    2.上開錄影檔案，自證人蔡育延於審理中證稱略以：手機的
      錄影擷圖，（是）警方來調閱我們才提供的，（因為）警
      方來調閱，所以我們把檔案交給警方，檔案錄製完後，（
      我們）沒有做刪改或是剪接，我們案發當下就報警，葉永
      裕先生離開以後大概5到10分鐘以內，警方就到場，警察
      來之後，（我們）把錄影畫面交給警察等語（見本院111
      年10月4日審判筆錄第20至21頁），可知警方取得上揭錄
      影檔案，未有何強制取交等非法取（蒐）證之情；且該等
      檔案自錄製完成時起至交警參辦時止，其間經過時間甚短
      ，欲對其為偽造、變造應屬不易；另上開錄影檔案，經本
      院合議庭當庭勘驗結果，其過程亦連續無中斷，有本院勘
      驗紀錄載111年10月4日審判筆錄在卷可查，綜應堪認上揭
      錄影檔案應未有經偽造、變造之情形。是被告此揭主張尚
      難遽採，被告以此同由，於111年9月15日所為證據保全之
      聲請，應併予駁回。又按案件於第一審法院審判中，被告
      或辯護人認為證據有保全之必要者，得在第一次審判期日
      前，聲請法院或受命法官為保全證據處分，刑事訴訟法第
      219條之4第1項前段定有明文。而所謂證據有保全之必要
      者，意指證據必須有湮滅、偽造、變造、隱匿之虞，且與
      待證事實具有事實上關連性、必要性而言；又保全證據之
      方法若係以搜索、扣押、進入他人住宅勘驗或其他強制處
      分方式為之者，其保全證據方式之實施因事涉干預他人自
      由及基本權利，自應按照訴訟進行程度及其他一切情事，
      衡酌被告犯罪嫌疑是否重大、保全方法之實施是否有適當
      性、必要性及符合狹義比例原則等情，決定是否為證據保
      全之處分，以達成刑事訴訟法兼顧真實發現與人權保障之
      目的（本院105年度聲字第189號、105年度聲全字第4號等
      裁定意旨參照）。依上說明，本案上揭錄影檔案是否足認
      有偽造、變造之虞，從而確有實施證據保全之必要，自須
      經調查如上後始能判斷，本院援此乃並參被告前認準備程
      序不進行實質性調查，應留待審判期日由法院調查認定等
      之主張（見被告111年8月4日刑事準備狀），慎速定審理
      期日而為上揭調查，被告徒憑證人即告訴人蔡寶貴、證人
      蔡育延為同一公司之員工，及證人即告訴人蔡寶貴所任職
      公司，於短暫時間內即將相關資料提供予證人即告訴人蔡
      寶貴等由，即認應為證據之保全等語（見被告111年9月15
      日刑事請求保全證據聲請狀），尚難遽採，附此敘明。
（三）卷存其餘證據之證據能力，因以下未採為認定本案犯罪事
      實之證據，爰不予論述，附此敘明。
貳、認定犯罪事實所憑之證據及理由（兼論被告證據調查聲請之
    准駁）
一、訊據被告固矢口否認有何公然侮辱之犯行，辯稱：起訴書所
    起訴的犯罪事實，與事實不符云云（見本院111年10月4日審
    判筆錄）。惟查：
（一）證人即告訴人於本院審理中證稱：（我）於110年6月間在
      特力屋大順店任職，負責服務銷售的職位，我提告的那天
      （按：即指案發當日）在特力屋大順店有看過在場被告，
      因為他在賣場裡對我罵三字經，被告當時在我們賣場的冷
      氣區，我上前詢問他「有什麼事情需要為您服務嗎？」，
      他就開始對我罵三字經，「幹你娘雞掰」、「幹你老母雞
      掰」，再對我中指，而且是對著我的額頭比。後來我忍不
      住了，大聲跟被告說「先生，你不要太過分」，其他員工
      還有我們的主管才趕快跑來。證人蔡育延當時在另外一個
      服務台服務客人，（他）聽到我說「先生，你不要太過分
      」，才一起跑過來，方才法院勘驗之畫面，是被告對（我
      ）罵髒話還有比中指的過程等語（見本院111年10月4日審
      判筆錄第6至8頁）。
（二）證人蔡育延於本院審理中證稱：（我）於110年6月間在特
      力屋大順店任職擔任經理，工作內容是負責店內營運還有
      外部開發的工作，現場事務算是在（我）的權責範圍內。
      110年6月案發當天，我有看過在庭被告，我是在距離被告
      和證人即告訴人5步左右的距離聽到他們爭執，然後就看
      到被告比中指的動作。被告是對著證人即告訴人比。方才
      （法院）播放錄影畫面，跟當時的情況是一樣的，畫面顯
      示的過程中，裡面有一位先生喊「幹你娘雞掰」跟比中指
      ，這時我已經到場了（見同上審判筆錄第18至20頁）。
（三）前揭證人2人上所證其言，衡諸其2人證述互核相符，且稽
      之本院勘驗錄影檔案之結果顯示畫面中有一身著藍色上衣
      、頭戴帽子之男子，朝畫面之右側言稱：「幹你娘老雞掰
      」等語，嗣並有舉起手比中指等情（見同上審判筆錄第4
      至5頁）亦大抵相合，應堪採信。被告應確有於上揭時、
      地因細故以上揭方式侮辱告訴人。
（四）被告就此雖另辯稱：證據不能顯示出畫面中的人是我，證
      據也不能顯示出畫面中男子的行為，是針對告訴人的云云
      （見同上審判筆錄）。然查：於上揭時、地因細故以上揭
      方式侮辱告訴人之人為被告，而上開錄影畫面為該時、地
      之錄影畫面，業經上揭2證人證述綦詳如前，初已堪認定
      錄影畫面中之人確為被告，且被告上揭行為確係以告訴人
      為目標對象；此外，參諸被告於詰問證人即告訴人之過程
      中，曾質或稱：「妳是不是不曉得『我』是在對誰比，才會
      說『我』是在對妳們全部的人比中指？」、「『我』是用什麼
      方式攻擊，你講清楚？」、「蔡寶貴剛剛講的很清楚，她
      要我問我自己當時的心態，所以她也不清楚當時『我』是在
      對誰比中指」等語、被告於詰問證人蔡育延之過程中，另
      曾質或稱：「肢體的接觸是誰打誰？是蔡寶貴打『我』嗎？
      」、「蔡育延講的很清楚，他不知道『我』當時在比誰中指
      ，也不知道當時『我』是在對誰罵髒話」等語（均見同上審
      判筆錄），益足見上開錄影畫面中之人確為被告，被告上
      辯不能遽採。
二、綜上，本案被告犯行洵堪認定，應依法論科。被告於111年1
    0月4日審理期日當庭所另為傳喚檢察事務官、拍攝錄影畫面
    之人、證人即告訴人提到的所有人到庭作證及將上揭錄影檔
    案送往刑事警察局為鑑定等之聲請，因本案事證已明，且該
    錄影檔案應未有經偽造、變造之情形均如前述，悉應認無調
    查之必要，於此皆併予駁回。
參、論罪科刑
一、核被告所為，係犯刑法第309條第1項之公然侮辱罪。
二、爰以行為人之責任為基礎，審酌被告本件犯行之手段、方式
    及所生損害之程度；復考量被告係智識成熟之成年人，本件
    公然侮辱之罪，並非一般難以預見、理解之犯罪，被告理應
    能知悉並理解其本件所為是法所不許，惟仍任己為，所為應
    予非難；並兼衡被告否認犯行、於本案偵審過程中所外顯之
    犯後態度，如臺灣高等法院被告前案紀錄表所示之前科素行
    ，告訴人於本院審理中表示：我覺得被告沒有要改過自新，
    本來有跟他說如果書面道歉就不提告的，對於如何判決及科
    刑範圍我沒有意見等語之意見，檢察官請求從重量刑等一切
    情狀，量處如主文所示之刑，並諭知易科罰金之折算標準。
據上論斷，依刑事訴訟法第299條第1項前段，刑法第309條第1項
、第41條第1項前段，判決如主文。
本案經檢察官王朝弘提起公訴，檢察官邱柏峻到庭執行職務。
中　　華　　民　　國　　111 　年　　10　　月　　28　　日
　　　　　　　　　刑事第十四庭  審判長法　官　吳書嫺

　　　　　　　　　　　　　　　　  　　法　官　胡慧滿

　　　　　　　　　　　　　　　　　  　法　官　林軒鋒
以上正本證明與原本無異。
如不服本判決應於收受送達後20日內向本院提出上訴書狀，並應
敘述具體理由；如未敘述上訴理由者，應於上訴期間屆滿後20日
內向本院補提理由書（均須按他造當事人之人數附繕本）「切勿
逕送上級法院」。
中　　華　　民　　國　　111 　年　　10　　月　　28　　日
　　　　　　　　　　　　　　　　　    書記官  李偲琦
附錄：本判決論罪科刑法條
刑法第309條第1項
公然侮辱人者，處拘役或九千元以下罰金。